最高法院刑事判決　　　　　　　　　　　　　　　　八十八年度台上字第三九七號
　　上訴人即被告　乙○○
　　　　　　　　　丙○○
　　上 訴 人　即
　　右被 告 配偶　楊麗敏
　　上訴人即被告　甲○○
右上訴人等因被告等盜匪案件，不服台灣高等法院台南分院中華民國八十七年十月二
十二日第二審更審判決（八十七年度上重更(一)字第二三五號，起訴案號：台灣嘉義地
方法院檢察署八十六年度偵字第一一六○、一一六六、一五三一、一八六五、二二四
六號），提起上訴，本院判決如左：
    主  文
原判決撤銷，發回台灣高等法院台南分院。
    理  由
本件原判決論處上訴人即被告乙○○、丙○○共同強劫而故意殺人未遂及論處上訴人
即被告甲○○共同連續強劫而故意殺人未遂罪刑，固非無見。惟查：(一)按製造或寄藏
槍枝、子彈後，其持有該槍、彈之行為乃製造或受寄之當然結果，不應另論以持有罪
。又行為人如係意圖供犯他罪之用而製造或寄藏槍、彈，其製造或寄藏槍、彈之行為
，固應與所犯他罪成立牽連犯；惟苟其製造或寄藏之初，並無以之犯罪之意思，係嗣
後始起意執持該槍、彈另犯他罪，自應以所犯製造或寄藏槍、彈罪與另犯之他罪併合
處罰，方為適法。本件依卷內資料，被告乙○○前於民國八十五年四月間，製造具有
殺傷力之改造玩具手槍四把及子彈二十七發後，於同年十二月間將其中改造槍枝三把
及子彈十五發，寄藏於被告丙○○處，此部分業經第一審分別依想像競合犯之關係，
論處被告乙○○未經許可製造彈藥及論處被告丙○○未經許可無故寄藏可發射子彈具
有殺傷力之玩具改造手槍罪刑確定。原判決於事實欄係記載被告乙○○、丙○○嗣於
八十六年二月二日，以上開寄藏於丙○○處之槍枝、子彈，犯本件強劫殺人未遂之犯
行等情，並未認定被告乙○○、丙○○於製造或受寄槍、彈之初，已有持之犯盜匪罪
之犯意，乃原判決於理由欄內，竟於被告乙○○、丙○○製造、寄藏槍彈之行為（即
業經第一審判刑定讞部分）外，另論二人以意圖供犯罪之用而持有槍枝子彈罪，並認
應與另犯之強劫殺人未遂部分依牽連犯之規定從一重處斷，難謂無適用法則不當之違
背法令。(二)原判決於該判決附表一編號二至八之備考欄內，載明各該物品係供乙○○
製造槍枝、子彈所用之物，如果無訛，而本件原判決又未論被告等製造槍、彈罪刑，
則上開物品顯與本件被告等所犯盜匪罪並無關連；又該附表編號一九所示之物（即改
造玩具手槍各一把），原判決於理由欄內明因已於另案宣告沒收，因而不再為沒收
之諭知（見原判決第十三頁末四、五行），乃竟於主文欄內，在被告三人罪刑項下，
就附表一所示之物，均為沒收之諭知，自有判決之事實與理由及主文不相適合之違誤
。(三)得依懲治盜匪條例第七條第二項諭知抵償被害人者，以因盜匪所得之財物變得之
財產利益為限。依卷內資料，被告乙○○於八十六年三月十九日為警查獲時，經警同
時扣得之ＲＧ－八四七三號自用小客車一輛，據台灣省公路局台中監理所南投監理站
於八十六年十一月二十六日，以八六－四一八－二（一四四）號致第一審法院函及其
附件所載，該車原為陳榮輝所有，於八十六年三月十八日經過戶登記為李永村所有（
見一審卷第二八三、二八四頁），雖被告乙○○於原審供稱：該車係伊以盜匪所得之
贓款購得，使用李永村之名義登記云云（見原審卷第九十六頁背面），惟其供述是否
確實無訛，非無疑義。事關上開車輛應否諭知抵償被害人，而足以影響財產權之得喪
變更，本院前次發回意旨業經指明應予詳察審認，原審猶未說明其憑以認定之依據，
遽為應予抵償被害人呂政忠之諭知，亦有可議。(四)按天地之大德曰生，是審理事實之
法院對於大辟極刑之罪，自應戒慎斟酌，必於審核一切情狀，求其生仍不可得之後，
始宜按律論科。本件關於強劫殺人未遂（即呂政忠、李春月被害）部分，原判決認定
之事實如果無訛，被告三人雖因係共同正犯，而應同負全部刑責，惟其三人彼此間分
擔犯罪行為之程度，是否輕重有別﹖又依卷內資料，被告乙○○、丙○○於犯罪後，
已與被害人李春月和解，賠償其損害（見一審卷第一六一頁、第一六二頁），被害人
有無原宥之意思﹖被告等強劫後復手殺被害人，固屬罪孽深重，惟原判決既認被告
三人之犯行仍屬未遂，被害人幸而終免罹難，被告三人是否皆有同處死刑之必要，均
非無再予審慎衡量之餘地。案關死刑重典，原審就此未細加審酌說明，即均為死刑之
諭知，併有判決理由欠備之違法。以上或為本院依職權得調查之事項，或為上訴意旨
所指摘，應認原判決仍有發回更審之原因。
據上論結，應依刑事訴訟法第三百九十七條、第四百零一條，判決如主文。
中      華      民      國    八十八    年      一      月    二十八    日
                              最高法院刑事第五庭
                                  審判長法官  黃  劍  青
                                        法官  劉  敬  一
                                        法官  林  增  福
                                        法官  邵  燕  玲
                                        法官  張  清  埤
      右正本證明與原本無異
                                              書  記  官
中      華      民      國    八十八    年      二      月      四      日
                                                                      Ａ
